【裁判字號】    89,交易,314
【裁判日期】    891227
【裁判案由】    過失傷害
【裁判全文】
臺灣臺中地方法院刑事判決                        八十九年度交易字第三一四號
    公  訴  人  臺灣台中地方法院檢察署檢察官
    被      告  甲○○
    選任辯護人  紀雅惠
右列被告因過失傷害案件，經檢察官提起公訴 (八十九年度偵字第七七一八號)，本
院判決如左：
    主  文
甲○○因過失傷害人，致重傷，處有期徒刑伍月，如易科罰金，以佰元折算壹日。
    事  實
一、甲○○於民國八十八年十二月卅一日下午七時許，駕駛車牌號碼ＮＱ－二０六０
    號自用小客車，沿台中縣大里市○○路，由霧峰往台中市方向行駛，途經該路與
    中山路之交岔路口準備左轉駛入中山路時，應注意車前狀況及汽車行經交岔路口
    時，轉彎車應讓直行車先行；且左轉彎應行至交岔路口中心處左轉，並不得占用
    來車道搶先左轉，而依當時天候晴、暮光、路面無障礙物、視距良好等情形，並
    無不能注意情事，其應注意能注意，竟疏未注意車前狀況，讓直行車先行，而貿
    然占用來車道搶先左轉，致發現當時沿中興路對向車道，由台中市往霧峰方向騎
    乘車牌號碼ＴＦＱ－八七三號機車直行之乙○○，已煞避不及而撞擊之，乙○○
    因而受頭部外傷合併硬腦膜上、下出血，臉部撕裂傷及左眼瞼皮膚缺損等傷害，
    且乙○○因嚴重腦損傷而對日常生活之認知、智力及反應造成明顯影響，已達重
    達不治之重傷害。甲○○於肇事後旋即報警處理，於犯罪未經有權偵查機關發覺
    前即自首而接受裁判。
二、案經被害人乙○○配偶丙○○訴由台灣台中地方法院檢察署檢察官偵查起訴。
    理  由
一、訊據被告對於右揭事實駕車與被害人乙○○騎乘之機車發生碰撞之事實固不否認
    ，惟辯稱伊並無過失，當時伊在路口看沒有來車才左轉彎，是被害人騎乘機車由
    對向高速疾駛直行撞伊，且被害人亦無戴安全帽云云。經查：
（一）按汽車行駛時駕駛人應注意車前狀況，並隨時採取必要之安全措施；汽車行經
      交岔路口時，轉彎車應讓直行車先行；且左轉彎車應行至交岔路口中心處左轉
      ，並不得占用來車道左轉。道路交通安全規則第九十四條第三項、第一百零二
      條第一項第四、六款分別定有明文。依卷附警繪現場草圖及道路交通事故調查
      報告表所載事故現場圖所示：被告駕駛之自小客車係斜停於交岔路口內台中往
      霧峰方向中興路一段外側車道，與中山路往中興路一段車道上，機車倒地於小
      客車右側，足見被告行經上揭肇事路段未注意迎面有機車直行駛來，未讓直行
      機車先行及占用來車道搶先左轉。
（二）被告於警訊中供稱：當時左轉中山路回家，並沒有目擊到機車行駛過來，有煞
      車動作；於偵查中供稱：我要左轉，對方在對向車道直行，我左轉時有看沒有
      任何情況，沒有看到來車，左轉彎時，我看到他時就已經撞到我了。於本院審
      理時，經本院訊問被害人機車車速多少時，答稱：對方車速多少我並不知道等
      語在卷。是被告實係撞及被害人機車後始驚覺發生車禍，則伊對於被害人騎乘
      機車時速應顯不知情，另從事故現場圖並未有何煞車痕跡或其他跡證足以認定
      被害人機車有超速之嫌，是被告辯稱被害人車速過快為肇事原因云云，顯係卸
      責之詞，不足採信。
（三）被害人平日騎乘機車均有配戴安全帽等情，業經告訴人據狀陳明在卷，且肇事
      現場亦遺留有被害人配戴之安全帽一頂，被害人於事故後安全帽飛出，被害人
      頭部受傷流血一節，亦有現場照片共計九張在卷可稽，是被害人應有配戴安全
      帽無訛，況被告自述伊於肇事前皆未注意到被害人機車等語在卷，則焉有可能
      注意到機車騎士有無配戴安全帽，是雖被害人受撞後所配戴之安全帽固飛離掉
      落地面，然此亦不足據為被害人騎機車未戴安全帽，而有未遵行交通安全規則
      之過失。被告執此為辯，認被害人有過失，亦不足採。
（四）本件被害人因車禍受有頭部外傷合併硬腦膜上、下出血，臉部撕裂傷及左眼瞼
      皮膚缺損等傷害，有診斷證明書附卷可稽。又被害人因本件車禍對日常生活認
      知、智力及反應受損，雖曾回工作單位，然已無法勝任原工作正常上班，目前
      休職中一情，業據被害人到庭陳述屬實，且經本院向財團法人仁愛綜合醫院函
      查被害人所受傷害是否已達重傷害，經該醫院函覆：患者乙○○所受是嚴重顱
      腦創傷，於急診時整個左臉及眼瞼幾乎翻下，腦部嚴重創傷浮腫、經緊急開顱
      手術，將血腫除去。但因腦浮腫嚴重，顱骨骨折且污染（開放性骨折），將顱
      骨除去以爭取空間予保存性命。後因創傷後水腦，於再次住院手術行顱骨成形
      手術時，同時行腦室腹腔引流手術，患者奇蹟似恢復至四肢行動正常，但其嚴
      重腦損傷對其日常生活認知、智力及反應造成明顯影響，已經六個月以上之治
      療仍未恢復，可判定為無法治癒可能。另患者眼瞼經多次手術（整形外科）仍
      有閉合不全，除非日後造成眼角膜損傷否則應不至於視能毀敗等情。有該醫院
      八十九年七月二十六日仁總字第八九０七五六九號函一份在卷可憑。是本件被
      害人因車禍所受顱腦傷害已達重大不治之重傷害。
（五）末依道路交通事故調查報告表所載：當時天候晴、暮光、路面無障礙物、視距
      良好等情形，並無不能注意情事，被告應注意能注意，竟未注意車前狀況，讓
      直行車先行，而貿然占用來車道搶先左轉，自有過失。且本件經送鑑定結果：
      亦認被告駕駛自小客車未注意車前情況占用來車道搶先左轉為肇事原因，被害
      人乙○○騎乘機車並無肇事因素。此有台灣省中縣區車輛行車事故鑑定委員會
      八十九年十月十九日中縣鑑字第八九０六一四號函一紙在卷可參。又被告過失
      行為與被害人所受傷害間，具有相當因果關係，被告事證明確，犯行洵堪認定
      。
二、核被告所為係犯刑法第二百八十四條第一項後段之過失致重傷罪。被告於肇事後
    旋即報警，於犯罪未經有權偵查機關發覺前，自首而接受裁判，應依刑法第六十
    二條前段規定，減輕其刑。爰審酌被告過失程度、被害人因本件車禍顱腦損傷而
    受有重大不治之重傷害、被告迄未能與被害人達成和解等一切情狀，量處如主文
    所示之刑，並諭知易科罰金之折算標準。
據上論斷，應依刑事訴訟法第二百九十九條第一項前段，刑法第二百八十四條第一項
後段、第六十二條前段、第四十一條，罰金罰鍰提高標準條例第一條前段、第二條，
判決如主文。
中      華      民      國    八十九    年     十二     月    二十七    日
                                      臺灣臺中地方法院交通法庭
                                          法  官  陳淑芳
右正本證明與原本無異
如不服本判決應於送達後十日內向本院提出上訴狀
                                          書記官
中      華      民      國    八十九    年     十二     月     三十     日
附錄法條
刑法第二百八十四條第一項：
因過失傷害人者，處六月以下有期徒刑、拘役或五百元以下罰金。致重傷者，處一年
以下有期徒刑、拘役或五百元以下罰金。


司法院資訊處製作；財團法人民間司法改革基金會備份。
